# 同一控制下业务重组 IPO 申报报表形式

提问人：念初爸爸 时间：2019-05-08 20:21:48
请教陈版主，现在有一家拟 IPO 企业，集团公司业务比较复杂，涉及食品加工、房地产、小贷等业务，食品加工是核心业务，打算把食品加工业务剥离出来进行上市。集团公司在 2017 年做过一次重组，将食品加工业务相关经营资产剥离至 A 子公司（ 2017 年 10 月为本次重组新设立，剥离是2017 年 11 月 30 日完成交割）， 2017 年 12 月将 A子公司 100%股权装入 B 子公司（B 子公司原先从事食品加工业务），以 B 子公司作为上市主体。（当时并没有把食品加工业务经营资产直接剥离至 B 子公司，原因是B 子公司与集团公司不在一个省，涉及到当地税源问题）
问题：本次重组，第一次将资产剥离至 A 子公司属于同一控制下的业务重组，第二次将 A 子公司股权装入 B 子公司，属于同一控制下的企业合并。
2017 年申报财务报表对于食品加工业务相关经营资产是追溯到 A 子公司成立日（即 2017 年 10 月，按照同一控制下的企业合并），还是追溯至2017 年 1 月 1 日（按照同一控制下的业务合并）。如果追溯到 2017 年1 月 1 日，对于食品加工业务相关资产并没有单独建账核算，特别是期间费用，划分比较麻烦。
计学撮要 2011 提到：为确保拟发行主体的独立性及消除同业竞争，实际控制人可能在申报期内对发行人进行资产与业务重组，即选定一个拟发行主体，由该主体收购相关企业的股权或经营性资产，或用关联企业的股权或资产对拟发行主体进行增资，把相关业务与资产向拟发行主体集中。对于此类重组，首先应当根据《企业会计准则第 20 号——企业合并》及其应用指南、相关解释和讲解，以及相关的专家工作组意见等，判断该项重组是否构成一项企业合并；如果是，则属于同一控制下的企业合并还是非同一控制下的企2053 、请教陈版主，与资产相关的政府补助采用净额法核算能直接冲减资产账面价值至零吗？目录业合并。再分别依据适用的会计准则进行会计处理和报表披露。其中，对于构成同一控制下企业合并的，在编制合并财务报表时，应当视同参与合并各方在最终控制方开始实施控制时即以目前的状态存在，据以对合并财务报表中的前期比较数据进行调整。

回答人：chenyiwei
理论上应按业务合并的观点，追溯到 2017 年 1 月 1 日。但鉴于如你所述，“对于食品加工业务相关资产并没有单独建账核算，特别是期间费用，划分比较麻烦”，因此 2017 年很可能不适合于作为申报期，建议推迟申报期，2017 年度报表不用于 IPO 申报，以解决对 2017 年度业绩真实性的可能质疑。